臺灣板橋地方法院民事判決　九十年度勞訴字第四六號
　　原　　　告　　甲○○
　　　　　　　　　丙○○
　　　　　　　　　　　　　　　.
　　兼法定代理人　乙○○
右當事人間請求給付資遣費事件，本院判決如左：
    主      文
原告之訴及假執行之聲請均駁回。
訴訟費用由原告甲○○負擔四分之三，餘由原告丙○○負擔。
    事      實
甲、原告方面：
  壹、聲明：
      求為判決：
    一、被告應連帶給付原告甲○○新臺幣（下同）一百一十五萬九千一百六十六元
        ，原告丙○○三十八萬四千五百八十三元，及各自起訴狀繕本送達翌日起至
        清償日止，按週年利率百分之五計算之利息。
    二、願供擔保請准予宣告假執行。
  貳、陳述：
    一、原告甲○○自民國（下同）七十二年十二月二日起，原告丙○○則自七十九
        年十一月二十日起，受僱於被告正大消防企業有限公司（下稱正大公司），
        被告正大公司竟於九十年九月十日晚上終止與原告二人之勞動契約，且被告
        正大公司又未能提出終止契約的合法理由，顯見被告正大公司有權利濫用違
        法解僱之情，致原告二人受有損害。
    二、查勞工若無勞動基準法第十二條第一項各款之情事，雇主自不得不經預告終
        止契約。至雇主依勞動基準法第十一條之規定預告勞工終止契約者，其預告
        期間，繼續工作三年以上者，於三十日前預告之。未依規定期間預告而終止
        契約者，應給付預告期間工資，復為同法第十六條第一項第三款、第三項所
        規定。又雇主依此條終止契約者，尚應依同法第十七條之規定發給勞工資遣
        費，勞動基準法第十七條規定甚明。依上所述，被告正大公司於九十年九月
        十日未經預告終止原告二人之勞動契約，於九十年九月十一日卻只給付原告
        二人各一個月之遣散費（應為預告期間工資），並未依勞動基準法第十七條
        之規定給付原告二人依法計算之資遣費。依原告甲○○自七十二年十二月二
        日至九十年九月十日止，計年資為十七年九個月又八日，每月薪資六萬五千
        元，合計應給付資遣費金額為一百一十五萬九千一百六十六元（65.000×17
        又10/12），原告丙○○自七十九年十一月二十日至九十年九月十日止，年
        資計十年九個月又二十二日，每月薪資三萬五千五百元，合計應給付資遣費
        金額為三十八萬四千五百八十三元（35.500×10又10/12），爰依勞動基準
        法第十七條之規定，訴請被告正大公司給付上述資遣費。
    三、被告乙○○乃是事業經營負責之人，且是違法解僱原告二人之行為人，依勞
        動基準法第八十一條規定：「法人之代表人、法人或自然人之代理人、．．
        ，因執行業務違反本法規定，除以本章規定處罰行為人外，對該法人或自然
        人並應處以各該條所定之罰金或罰鍰。」，又依公司法第二十三條規定：「
        公司負責人對於公司業務之執行，如有違反法令致他人受有損害時，對他人
        與公司負連帶賠償之責」（亦即對於受損害之人，負全部連帶清償責任）。
        被告乙○○為代表公司之負責人，其在該公司對於原告二人所為之侵權行為
        （違反保護勞工之法令），致原告二人受有損害，自應與公司連帶負全部清
        償責任。
    四、對被告抗辯所為之陳述：
      (1)原告甲○○與被告正大公司並未簽訂任何委任契約，每日上班時間依公司之
        規定打卡，請假亦需經總經理之核准。提供之勞務為處理有關招、開標之業
        務及標單之估算（從事生產勞務事務）而後呈交會計部門，等其結果是否可
        參與開標及相關作業，是以所提供之勞務給付，具有從屬性及服從性之特質
        ，原告甲○○係為被告正大公司經濟利益之目的而與他人洽商接辦案件或參
        與開標，而在被告正大公司決定不接辦之案件時，原告甲○○復未以自己名
        義自行接辦，益證原告甲○○係為被告正大公司之經濟目的而勞動，兩造間
        經濟上從屬性之特質，至屬顯然，且領取報酬具週期性、固定性。總之，其
        一切勞動條件有關出勤、差假、考核、獎懲並無特殊，復按月獲取薪資，並
        以勞工身份參加勞工保險。職是，原告甲○○乃勞動基準法第二條之受雇主
        僱用從事工作獲致工資之勞工，應受勞動基準法之所有保障。
      (2)另被告所言私接信用不佳之客戶為何？原告甲○○乃是受雇主僱用從事職務
        ，依民法僱傭契約關係及成立要件言之，僱傭契約在受僱人一方，僅止於約
        定為僱用人供給一定之勞務，即供給一定勞務外，並無其他目的，縱使受僱
        人供給之勞務不生預期之結果，仍應負給予報酬之義務，此為其所有之特徵
        。是故，公司虧損貨款與受僱人無關，況案件之承接，都有契約書及訂金之
        收受，也經被告正大公司「核准」及「兌現」在案。又原告甲○○並無於上
        班時間打麻將之情事，縱偶有於下班時間打麻將，都是被告乙○○帶頭做莊
        玩起。又原告甲○○並無欠銀行債務之情事，事乃原告甲○○之母親向銀行
        貸款，忘了繳交期款逾期，來找保證人（原告甲○○）繳交，原告甲○○適
        逢不在，而被告未有通知原告甲○○，致原告有被扣一期二萬多元，而有所
        反應而已，且此乃八十九年間之事（一年前之事），查依勞動基準法第十二
        條第二項規定，雇主依同條第一項第一款、第二款及第四款至第六款規定終
        止契約者，應自知悉其情形之日起，三十日內為之。職是，被告之所言自失
        所附麗。
      (3)另被告稱原告丙○○經常在上班時間打電話，且時間斷斷續續不止三個小時
        ，因其是擔任公司採購之工作，平常都是透過電話與廠商接洽單價、貨品，
        皆屬公事，並無打私人電話三小時之事。又向公司借支一事，乃是公司為照
        顧員工所為之合意行為，且被告乙○○有說：尚有借支一萬元部份，不用還
        （算恩賜給予）等語，因此，並無違反勞動基準法第十二條之情事，職是，
        被告之所為辯解，自於法不合。
      (4)另依九十年八月四日之會議紀錄所載原告等（包括所有員工）同意自九十年
        九月起，減薪百分之三十，此亦證明係從屬性之僱傭契約。而九月份之薪水
        乃十月份才發放，此乃變更勞動條件之對待給付（工資給付），依法自當於
        合意後所提供勞務之對待給付始受其約束。但被告於發放八月份薪資時（八
        月份勞務之給付業已完成），竟違法扣除百分之三十，顯係違反法令之行為
        ，是故被告答辯所主張薪資之計算方法（平均工資），顯係為圖減應為之給
        付，實不可採。
  、證據：
      提出勞工保險被保險人投保資料表影本二份、原告甲○○薪資明細表影本六份
      、原告丙○○薪資明細表影本六份、存款明細表影本五份、臺灣板橋地方法院
      檢察署檢察官九十年度偵字第一九一二七號聲請簡易判決處刑書正本影本一份
      為證。
乙、被告方面：
  壹、聲明：
      如主文所示，並陳明如受不利判決，願供擔保免予假執行。
  貳、陳述：
    一、依原告提出之勞工保險投保資料所載，原告係受被告正大公司之僱用，並非
        受僱於被告乙○○，原告對被告乙○○提起本件訴訟，顯然當事人不適格，
        亦欠缺權利保護之必要。另原告請求被告等連帶給付云云，為訴之變更，惟
        訴狀送達後，原告不得將原訴變更，民事訴訟法第二百五十五條第一項定有
        明文，且被告亦不同意原告為訴之變更。
    二、又原告甲○○在被告正大公司之職位為副總經理。按公司與經理人之關係為
        委任關係，而民法第五百五十三條規定，稱經理人者，謂有為商號管理事務
        ，及為其簽名之權利之人。且原告甲○○之職務係憑其知識、經驗為被告正
        大公司管理事務，及有權為被告正大公司簽名，其於職務範圍內之事項有相
        對之自主性，則原告甲○○與被告正大公司間之關係即為委任關係，而非僱
        傭關係，自不得依勞動基準法規定提起本件訴訟。再依被告正大公司相關契
        約文件均係原告甲○○全權決定簽署，並由渠自行與客戶簽訂之契約，其中
        相關契約並有原告甲○○之親自簽名，即明原告甲○○為被告正大公司依公
        司法所委任之副總經理，屬經營階層之人，無勞工身份，不得依勞動基準法
        提起本件訴訟。且被告正大公司未向主管機關申請解任經理人之登記，不能
        作為兩造間之關係為僱傭關係之依據。查被告正大公司於原告甲○○離職後
        ，雖未依公司法第四百零二條第一項規定向主管機關申請登記，乃被告正大
        公司有無違反公司法應受行政罰之問題，尚難據為兩造間為僱傭關係之依據
        。
    三、原告甲○○因不聽被告正大公司指示，執意私接信用不佳客戶，致使被告正
        大公司虧損貨款一百零四萬五千二百六十五元；又曾為簽訂工程合約事，向
        廠商索取回扣；及原告甲○○因欠銀行債務，致公司薪水被台灣台北地方法
        院民事執行處扣押，為此事原告甲○○竟對被告乙○○不滿且怒目相視；另
        原告丙○○經常於上班時間打私人電話，時間達三小時之久，影響公司業務
        運作，又經常向公司借支，目前尚欠一萬元未還，被告正大公司不得已只有
        加發一個月薪水，將原告二人予以解雇。
    四、按勞工違反勞動契約或工作規則，情節重大者。或故意耗損機器、工具、原
        料、產品或其他雇主所有之物品，或故意洩漏雇主技術上、營業上之秘密，
        致雇主受有損害者，依勞動基準法第十二條第一項第四款、第五款及同法第
        十八條第一項第一款之規定，勞工不得向雇主請求加發預告期間工資及資遣
        費。被告正大公司因經濟不景氣且公司營運困難，於九十年八月四日下午一
        時卅分召開業務會議，決議自同年九月份起減薪百分之卅，原告等均簽名表
        示同意。然原告二人在被告正大公司營運困難之際，無法共體時艱，從事違
        反勞動契約或工作規則之行為，同時有故意耗損雇主產品或雇主所有物品之
        行為，致被告正大公司受有損害。揆諸前引法意，被告正大公司自無給付資
        遣費之義務。且原告據以請求被告正大公司法定代理人乙○○給付資遣費之
        依據，係依勞動基準法第八十一條規定，惟該條係法人之代表人違反勞動基
        準法行為時之處罰，非屬得據以請求資遣費之依據，被告乙○○自無支付之
        義務。
    五、退萬步言，縱認定被告正大公司仍有給付資遣費之義務，原告請求之金額亦
        屬過高，謹分述如下：
      (1)依兩造於九十年八月四日之會議紀錄所載，與會成員包括被告正大公司法定
        代理人乙○○，原告二人亦簽署同意自九十年九月起減薪百分之三十。故依
        其文義，減薪係自九十年九月起開始實施，非如原告所稱之須自九十年十月
        始可減薪。而原告甲○○於九十年九月薪資原為六萬二千六百四十三元，減
        薪百分之三十為四萬三千八百五十元。依原告甲○○提出之薪資對帳單所載
        ，自九十年四月十一日算至同年九月十一日止，原告甲○○之薪水分別為五
        萬八千三百八十元、五萬八千三百八十元、五萬八千三百八十元、五萬七千
        六百四十三元、四萬一千八百零三元、四萬三千八百五十元，則渠相當於一
        個月平均薪資為五萬三千零七十三元。再依原告訴之聲明，請求被告正大公
        司及被告法定代理人乙○○各負擔二分之一之資遣費，則資遣費為四十七萬
        三千二百三十四元。又因被告正大公司於九十年九月十一日已加發八萬五千
        五百九十三元，並匯入原告甲○○指定帳戶中，依法得予抵銷，被告正大公
        司應負擔之資遣費為三十八萬七千六百四十一元整。
      (2)依前述之會議紀錄，原告二人均同意自九十年九月起，減薪百分之三十，而
        原告丙○○於九十年九月薪資原為三萬一千三百八十四元，減薪百分之三十
        為二萬一千九百六十九元。查原告丙○○自九十年四月十一日算至同年九月
        十一日止，原告丙○○之薪資為二萬一千五百八十四元、一萬四千二百十七
        元、二萬一千五百八十四元、二萬四千二百十七元、二萬三千五百六十七元
        、二萬一千九百六十九元，渠相當於一個月平均工資為二萬一千一百九十元
        。再依原告訴之聲明，主張被告正大公司及被告乙○○各負擔二分之一之資
        遣費，則資遣費為十一萬四千七百七十九元。又因被告正大公司於九十年九
        月十一日已加發四萬四千九百一十五元，並匯入原告丙○○指定帳戶，依法
        得予抵銷，被告正大公司應負擔之資遣費為六萬九千八百六十四元整。
  、證據：
      提出遭退票之支票影本四紙、台灣台北地方法院執行命令影本一份、原告丙○○借據影本一份、九十年八月四日被告正大公司會議記錄影本一份、被告正大
      公司發給原告甲○○之九十年九月（含加發金額）薪資明細表及原告甲○○之
      薪資帳單影本各乙份、被告正大公司發給原告丙○○之九十年九月（含加發金
      額）薪資明細表及原告丙○○提出之薪資帳單影本各乙份、原告甲○○全權決
      定簽署之契約影本四十一份為證，並聲請訊問證人江秀鳳、林六台、游景雯。
    理      由
甲、程序方面：
  一、按當事人適格，乃指就訴訟標的特定權利或法律關係，得為當事人而實施訴訟
      ，具有受本案判決之資格，當事人是否適格，係就形式上認定為訴訟標的之法
      律關係，應在何特定當事人間予以解決，方屬適當而具有法律上之意義，與為
      訴訟標的之法律關係之存否，尚屬有間，是在給付之訴，原則上只須主張自己
      為給付請求權人，對於其主張為義務人提起，即為當事人適格（最高法院八十
      五年台上字第二七八八號判決可資參照）。本件原告二人主張被告乙○○為代
      表正大公司之負責人，被告乙○○在正大公司對於原告二人為違法解僱之侵權
      行為，致原告二人受有損害，應依侵權行為損害賠償法律關係負責，則原告二
      人既主張渠等為侵權行為損害賠償請求權人，對於渠等所主張之義務人即被告
      乙○○提起訴訟，當事人適格即無欠缺，被告二人主張本件訴訟之被告乙○○
      部分，係屬當事人不適格云云，洵不足採。
  二、按訴狀送達後，原告不得將原訴變更或追加他訴，但擴張或減縮應受判決事項
      之聲明者或不甚礙被告之防禦及訴訟之終結者，不在此限，民事訴訟法第二百
      五十五條第一項第三款、第七款定有明文。本件原告起訴請求判決被告二人應
      給付原告甲○○一百一十五萬九千一百六十六元，原告丙○○三十八萬四千五
      百八十三元，及各自起訴狀繕本送達翌日起至清償日止，按週年利率百分之五
      計算之利息，繼於本院審理中變更訴之聲明為被告二人應連帶給付前述金額，
      被告雖不同意，惟係屬原告擴張應受判決事項之聲明，且無礙被告之防禦及訴
      訟之終結，參諸首揭規定，應予准許，合先敘明。
乙、兩造爭執之要旨：
  一、原告二人主張：原告甲○○自七十二年十二月二日起，原告丙○○則自七十九
      年十一月二十日起，受僱於被告正大公司，被告正大公司竟於九十年九月十日
      晚上終止與原告二人之勞動契約，且被告正大公司又未能提出終止契約的合法
      理由，顯見被告正大公司有權利濫用違法解僱之情，致原告二人受有損害。被
      告正大公司於九十年九月十日未經預告終止原告二人之勞動契約，並未依勞動
      基準法第十七條之規定給付原告二人依法計算之資遣費，依原告甲○○自七十
      二年十二月二日起至九十年九月十日止，計年資為十七年九個月又八日，每月
      薪資六萬五千元，合計應給付資遣費金額為一百一十五萬九千一百六十六元，
      原告丙○○自七十九年十一月二十日起至九十年九月十日止，年資計十年九個
      月又二十二日，每月薪資三萬五千五百元，合計應給付資遣費金額為三十八萬
      四千五百八十三元。原告甲○○與被告正大公司並未簽訂任何委任契約，每日
      上班時間依公司之規定打卡，請假亦需經總經理之核准，且為被告正大公司經
      濟利益之目的而與他人洽商接辦案件或參與開標，是以所提供之勞務給付，具
      有從屬性及服從性之特質，且領取報酬具週期性、固定性，原告甲○○乃勞動
      基準法第二條之受雇主僱用從事工作獲致工資之勞工。而被告正大公司虧損貨
      款與原告甲○○無關，況案件之承接，都有契約書及訂金之收受，也經被告正
      大公司核准在案，且原告甲○○並無於上班時間打麻將之情事，而原告甲○○
      並無欠銀行債務之情事，乃原告甲○○之母親向銀行貸款，忘了繳交期款逾期
      ，來找保證人即原告甲○○繳交。至原告丙○○經常在上班時間打電話，因其
      是擔任公司採購之工作，平常都是透過電話與廠商接洽單價、貨品，皆屬公事
      ，並無打私人電話三小時之事，又向公司借支一事，乃是公司為照顧員工所為
      之合意行為，原告二人並無違反勞動基準法第十二條之情事，被告正大公司之
      終止契約係屬違法，爰依勞動基準法第十七條之規定，訴請被告正大公司給付
      上述資遣費，而被告乙○○乃是被告正大公司之負責人，且是違法解僱原告二
      人之行為人，其在正大公司對於原告二人所為之侵權行為，致原告二人受有損
      害，依公司法第二十三條之規定，自應與被告正大公司負連帶責任，爰依侵權
      行為損害賠償法律關係請求被告乙○○就資遣費之部分，與被告正大公司負連
      帶清償責任等語。
  二、被告二人則以：原告甲○○在被告正大公司之職位為副總經理，且原告甲○○
      之職務係憑其知識、經驗為被告正大公司管理事務，及有權為被告正大公司簽
      名，其於職務範圍內之事項有相對之自主性，則原告甲○○與被告正大公司間
      之關係即為委任關係，而非僱傭關係，無勞工身份，不得依勞動基準法提起本
      件訴訟，而原告甲○○因不聽被告正大公司指示，執意私接信用不佳客戶，致
      使被告正大公司虧損貨款一百零四萬五千二百六十五元，又原告甲○○曾為簽
      訂工程合約事，向廠商索取回扣，及原告甲○○因欠銀行債務，致公司薪水被
      台灣台北地方法院民事執行處扣押，另原告丙○○經常於上班時間打私人電話
      ，時間達三小時之久，影響公司業務運作，又經常向公司借支，目前尚欠一萬
      元未還，原告二人違反勞動契約而情節重大，且故意耗損機器、工具、原料、
      產品或其他雇主所有之物品，致雇主受有損害，被告正大公司依勞動基準法第
      十二條第一項第四款、第五款之規定將原告二人予以解雇，被告正大公司自無
      給付資遣費之義務，且原告據以請求被告法定代理人乙○○給付資遣費之依據
      ，係依勞動基準法第八十一條規定，惟該條係法人之代表人違反勞動基準法行
      為時之處罰，非屬得據以請求資遣費之依據，被告乙○○自無支付之義務等語
      ，資為抗辯。
丙、得心證之理由：
  一、原告二人主張原告甲○○自七十二年十二月二日起，原告丙○○則自七十九年
      十一月二十日起，受僱於被告正大公司，被告正大公司於九十年九月十日晚上
      終止與原告二人之勞動契約之事實，業據原告二人提出勞工保險被保險人投保
      資料表影本二份，復為被告所不爭執，自應認原告二人之前開主張為實在。
  二、按公司之經理與公司間究屬委任關係抑或勞動契約關係，應以該經理與公司間
      之實質關係為判斷，並非一律均認經理與公司間係屬委任關係。否則在公司內
      任低階職員時，有勞動基準法之適用，而升職經理即一概認係委任關係，而不
      能受勞動基準法之保障，自非公平。勞動契約自有從屬性為其特質，從屬性可
      分為人格上從屬性及經濟上從屬性，所謂「人格上從屬性」係指勞工對於自己
      工作時間不能自行支配，且對於雇主工作上之指揮監督有服從之義務。所謂「
      經濟上從屬性」係指勞工完全被納入雇主經濟組織與生產結構內，亦即勞工並
      不是為自己之營業而勞動，而是從屬於雇主，為雇主之目的而勞動。至於委任
      契約之受任人，則係受託處理一定目的之事務，具有獨立之裁量權，對委任人
      並無從屬性。本件被告固抗辯稱：原告甲○○在被告正大公司之職位為副總經
      理，且原告甲○○之職務係憑其知識、經驗為被告正大公司管理事務，及有權
      為被告正大公司簽名，其於職務範圍內之事項有相對之自主性，則原告甲○○
      與被告正大公司間之關係即為委任關係，而非僱傭關係，原告甲○○無勞工身
      份，不得依勞動基準法提起本件訴訟等語，惟查：
    (1)被告所舉證人即曾任正大公司總經理江秀鳳到庭證稱：「（法官問：甲○○的
      上班時間？）我們有打卡，連負責人都有打卡，甲○○上下班都要打卡，工作
      時間是從早上八點半到下午五點半。」等語（見本院九十一年五月九日言詞辯
      論筆錄），足見原告甲○○任職於被告正大公司期間，對於自己工作時間不能
      自行支配，再參以原告甲○○主張其請假均須經其主管之核准等情，亦為被告
      所不爭，苟原告甲○○無服從之義務，則其請假自無經主管核准之理，是在原
      告甲○○與被告正大公司間之關係，具有人格上之從屬性，足堪認定。
    (2)又證人江秀鳳亦到庭證稱：「被告公司的業務，主要在出售消防器材及承攬消
      防工程，原告甲○○則是和客戶接洽買賣消防器材及報價消防工程給客戶」、
      「（法官問：如果工程已簽完約，後續如何？）甲○○就會跟工程部門的張經
      理講，張經理再指派人員去做，甲○○只負責業務部門，不負責工程部門。」
      等語（見本院九十一年五月九日言詞辯論筆錄），足認原告甲○○所負責被告
      正大公司業務部門的工作，僅係對外與客戶接洽，為被告正大公司之經濟組織
      及生產結構之一部分，亦即原告甲○○所為之業務行為非為其自己之營業而為
      之工作，而是從屬於被告正大公司，為被告正大公司之經濟目的而工作。是在
      原告甲○○與被告正大公司間之關係，具有經濟上之從屬性。
    (3)綜上所述，原告甲○○於被告正大公司之工作性質具有人格上之從屬性及經濟
      上之從屬性，揆諸前揭說明，原告甲○○與被告正大公司間之關係，係屬勞動
      契約之性質，應堪認定，則原告甲○○對被告正大公司既具有從屬性，與受任
      獨立處理事務，不具從屬性之情形，並不相同，兩者間之關係自非委任契約，
      是以原告甲○○乃勞動基準法第二條之受雇主雇用從事工作獲致工資之勞工，
      核應受勞動基準法之保障，被告所抗辯稱原告甲○○與被告正大公司間之關係
      即為委任關係，而非僱傭關係，原告甲○○無勞工身份云云，洵不足採。
  三、復按我國勞動基準法係本於終身雇用制之思想而為立法，故雇主非有法定事由
      不得主動終止與勞工間之僱傭關係，此觀勞動基準法第十一條、第十二條規定
      自明。雇主主動終止勞動契約，既屬僱傭關係之例外事項，則有關終止勞動契
      約之法定事由之存在，自應由雇主負舉證之責任。被告正大公司於九十年九月
      十日向原告二人終止勞動契約，已如前述，惟被告抗辯稱：原告甲○○因不聽
      被告正大公司指示，執意私接信用不佳客戶，致使被告正大公司虧損貨款一百
      零四萬五千二百六十五元，又原告甲○○曾為簽訂工程合約事，向廠商索取回
      扣，及原告甲○○因欠銀行債務，致公司薪水被台灣台北地方法院民事執行處
      扣押，另原告丙○○經常於上班時間打私人電話，時間達三小時之久，影響公
      司業務運作，又經常向公司借支，目前尚欠一萬元未還，原告二人違反勞動契
      約而情節重大，且故意耗損機器、工具、原料、產品或其他雇主所有之物品，
      致雇主受有損害，被告正大公司依勞動基準法第十二條第一項第四款、第五款
      之規定將原告二人予以解雇等語，固據被告提出遭退票之支票影本四紙、台灣
      台北地方法院執行命令影本一份、原告丙○○借據影本一份，並舉證人林六台
      、游景雯為證，惟查：
    (1)被告所抗辯稱原告甲○○因不聽被告正大公司指示，執意私接信用不佳客戶，
      致使被告正大公司虧損貨款一百零四萬五千二百六十五元乙節，業為原告甲○○所否認，被告雖提出遭退票之支票影本四紙為證，惟該遭退票之支票影本四
      紙，充其量僅能證明被告正大公司有虧損貨款，尚不足以證明被告所稱原告甲○○不聽被告正大公司指示，執意私接信用不佳客戶乙節，另被告所抗辯稱原
      告甲○○因欠銀行債務，致公司薪水被台灣台北地方法院民事執行處扣押乙節
      ，縱認屬實，亦屬原告甲○○與銀行間之債務，經強制執行程序而扣押原告甲○○對被告正大公司之薪資債權，亦難認原告甲○○有違反其與被告正大公司
      間勞動契約，或故意損耗被告正大公司之物品，而造成被告正大公司之損害。
      又證人林六合雖到庭證稱：「我是被告的下游承包商，我之前就跟原告甲○○
      認識，有跟甲○○接洽正大公司的業務，我有一次承包工程是跟甲○○接洽．
      ．所以我就跟甲○○說找不到人，沒有辦法做了」、「簽的合約上寫的承攬報
      酬是七十五萬元，但是甲○○要我用六十五萬元來做」等語（見本院九十一年
      五月九日言詞辯論筆錄），惟究不能以證人林六合與原告甲○○所簽形式契約
      內容與實際履行契約之內容不符，即認原告甲○○有向證人林六合索取回扣，
      況證人林六合亦到庭證稱：「甲○○沒有跟我講要給十萬元佣金，所以甲○○
      也沒有拿到。」等語（見本院九十一年五月九日言詞辯論筆錄），尚難認原告
      甲○○有被告所稱向廠商索取回扣之情，又被告亦未能舉證證明原告甲○○有
      於上班時間打麻將乙節，則被告對其所稱原告甲○○違反勞動契約而情節重大
      ，且故意耗損機器、工具、原料、產品或其他雇主所有之物品，致雇主受有損
      害乙節，無法舉證以實其說，即認難原告甲○○有該等終止契約之事由存在。
    (2)按勞工有違反勞動契約或工作規則，情節重大者，雇主得不經預告終止契約，
      勞動基準法第十二條第一項第四款定有明文，所謂「情節重大」，應指因該事
      由導致勞動關係進行受到干擾，而有賦予雇主立即終止勞動契約關係權利之必
      要，並且受僱人亦無法期待雇主於解僱後給付其資遣費，蓋若某事由之發生，
      並不導致勞動契約進行受到干擾，有所障礙，則雇主即無據以解僱之正當利益
      ，雇主應依據該事業之性質和需要，勞工違反行為之情節，並審酌客觀標準，
      於維持雇主對事業的統制權與企業秩序所必要的範圍內，作適當的權衡（參照
      學者黃劍青著，勞動基準法詳解，八十六年九月增訂版，第一四七頁；及臺灣
      高等法院八十八年度勞上字第七號判決）。經查，證人即正大公司職員游景雯
      雖到庭證稱：「丙○○常跟台中一家公司的楊小姐聊天超過半小時以上，因為
      太多次，所以沒有辦法講清楚時間。」、「（問：是否有跟正大公司的主管講
      過？）不用我講，公司的老闆乙○○、總經理都知道，因為乙○○常會在辦公
      室看到丙○○講電話」等語（見本院九十一年六月六日言詞辯論筆錄），惟縱
      認原告丙○○有於上班時間打電話聊天之行為，被告正大公司之負責人乙○○
      於知情後，自得當場命令禁止原告丙○○為該行為，或採取防止該行為之措施
      ，即足以維持雇主對事業的統制權與企業秩序，況證人游景雯亦到庭證稱：「
      我是從八十九年八月開始任職」、「在我來公司之前，其他同事就有說丙○○
      喜歡打電話聊天，乙○○就知道了」等語（見本院九十一年六月六日言詞辯論
      筆錄），顯見原告丙○○之打電話聊天行為，並未使被告正大公司立即終止雙
      方勞動關係，尚難認因原告丙○○於上班時間打電話聊天之行為，導致原告丙○○與被告正大公司間勞動關係進行受到干擾，即無賦予被告正大公司終止勞
      動契約關係權利之必要，是以縱認原告丙○○有於上班時間打電話聊天行為，
      惟尚不符勞動基準法第十二條第一項第四款所規定之「情節重大」要件，另被
      告所抗辯稱原告丙○○向被告正大公司借貸一萬元乙節，業據其提出借據影本
      一份為證，復為原告丙○○所不爭，惟此乃屬原告丙○○與被告正大公司間借
      貸契約履行之問題，與原告丙○○、被告正大公司間勞動契約無涉，亦難認有
      故意損耗被告正大公司之物品可言，則尚難認原告丙○○有違反勞動契約而情
      節重大，且故意耗損機器、工具、原料、產品或其他雇主所有之物品，致雇主
      受有損害等事由存在。
    (3)綜上所述，均難認有原告甲○○、丙○○有違反勞動契約而情節重大，且故意
      耗損機器、工具、原料、產品或其他雇主所有之物品，致雇主受有損害等事由
      存在，是以被告所抗辯稱原告二人有勞動基準法第十二條第一項第四款、第五
      款之事由存在乙節，自難採信，被告正大公司以此為由終止契約，亦不生效力
      。
  四、按雇主依勞動基準法第十一條、第十三條但書規定終止勞動契約者，應依勞動
      基準法第十六條第一項所規定之預告期間為之，雇主未依該項規定期間預告而
      終止契約，應給付預告期間之工資，勞動基準法第十六條第三項定有明文；又
      雇主依勞動基準法第十六條之規定終止勞動契約者，應依勞動基準法第十七條
      之規定發給勞工資遣費，且勞工依勞動基準法第十四條第一項之規定終止契約
      者，準用勞動基準法第十七條之規定，亦得向雇主請求發給資遣費，同法第十
      四條第四項亦有明文。是以雇主依勞動基準法第十一條、第十三條但書之規定
      合法終止勞動契約者，勞工方得向雇主請求給付資遣費、預告期間工資，而勞
      工依同法第十四條第一項之規定終止契約者，亦得向雇主請求資遣費。本件被
      告正大公司以原告二人有違反勞動契約而情節重大，且故意耗損機器、工具、
      原料、產品或其他雇主所有之物品，致雇主受有損害之事由，而終止系爭勞動
      契約，尚非合法，自不生效力，已如前述，又原告二人之起訴狀並未表明已向
      被告正大公司終止勞動契約，經本院迭次行使闡明權，原告二人均向本院陳明
      渠等二人從來沒有向被告正大公司終止系爭勞動契約等語（見本院九十一年四
      月十五日、九十一年六月六日言詞辯論筆錄），縱認原告二人之起訴狀所為之
      資遣費請求，即有向被告正大公司為終止契約之意思表示，惟被告正大公司係
      於九十年九月十日向原告二人為違法解僱行為，被告正大公司有勞動基準法第
      十四條第一項第六款所規定「雇主違反勞動契約或勞工法令，致有損害勞工權
      益之虞者」之事由，惟原告二人之起訴狀繕本均於九十年十一月八日送達被告
      二人，則依勞動基準法第十四條第二項規定，原告二人亦已超過行使終止權之
      三十日期間，是以原告二人與被告正大公司間勞動契約關係尚未消滅，自無被
      告正大公司已依勞動基準法第十一條、第十三條但書規定合法終止勞動契約，
      或原告二人依同法第十四條之規定合法終止勞動契約之情事可言，原告二人自
      不得依勞動基準法第十七條之規定，向被告正大公司為資遣費之請求。至被告
      乙○○雖代表被告正大公司為違法解僱行為，惟關於侵權行為損害賠償之請求
      權，以受有實際損害為成立要件，若無損害，亦即無賠償可言，又公司法第二
      十三條所謂公司負責人對於公司業務之執行，如有違反法令致他人受損害時，
      對他人應與公司連帶負賠償責任，仍以違反法令致他人私權受有損害為要件（
      參照最高法院十九年上字第三六三號判例及同院六十二年台上字第二號判例）
      ，而本件被告乙○○代表被告正大公司所為終止契約，尚非合法，自不生效力
      ，已如前述，則原告二人與被告正大公司間原有之勞動契約繼續存在，原告二
      人仍可依勞動契約行使權利，財產總額並未減少，自無損害發生可言，原告二
      人即不能依侵權行為損害賠償法律關係向被告乙○○請求損害賠償，被告正大
      公司亦無依公司法第二十三條之規定負連帶責任可言，又公司法第二十三條係
      規定公司法人因其負責人執行公司業務，所加害於他人之損害，公司法人與行
      為人負連帶賠償責任，本件原告對被告正大公司為資遣費之請求，竟要求公司
      負責人即被告乙○○共負賠償責任，適屬相反，與該條規定不合，況原告二人
      亦不能依勞動基準法第十七條之規定向被告正大公司請求給付資遣費，原告二
      人主張被告乙○○應依公司法第二十三條之規定，與被告正大公司就資遣費部
      分負連帶清償責任，亦屬無據。從而，原告二人依勞動基準法第十七條、侵權
      行為損害賠償法律關係，請求被告連帶給付原告甲○○一百一十五萬九千一百
      六十六元，原告丙○○三十八萬四千五百八十三元，及各自起訴狀繕本送達翌
      日起至清償日止，按週年利率百分之五計算之利息，均為無理由，應予駁回。
      原告之訴既均經駁回，渠等二人假執行之聲請，亦失所附麗，應併予駁回之。
  五、本件判決基礎已臻明確，兩造其餘之攻擊防禦方法及訴訟資料經本院斟酌後，
      核與判決不生影響，無一一論述之必要，併予敘明。
丁、據上論結，本件原告之訴為無理由，依民事訴訟法第七十八條、第八十五條第一
    項但書，判決如主文。
中　　　華　　　民　　　國　　九十一　　年　　　七　　　月　　二十九　　日
                                臺灣板橋地方法院勞工法庭
~B法　　　官　林海祥
右為正本係照原本作成
如對本判決上訴，須於判決送達後廿日內向本院提出上訴狀
中　　　華　　　民　　　國　　九十一　　年　　　八　　　月　　　一　　　日
~B法院書記官　楊舒惟
